臺灣南投地方法院民事簡易判決
111年度埔簡字第105號
原      告  王春仍  
訴訟代理人  張家榛律師    
            蘇珮鈞律師
被      告  台灣山地文物有限公司

法定代理人  黃晨銨  
上列當事人間請求遷讓房屋等事件，本院於民國111年9月14日言
詞辯論終結，判決如下：
    主      文
被告應將南投縣○○鎮○村段00○號建物（門牌號碼：南投縣○○鎮○○
路○段000號）騰空遷讓返還原告。
被告應給付原告新臺幣168萬元，及自民國111年8月13日起至清
償日止，按週年利率百分之5計算之利息。
被告應自民國111年9月13日起至騰空遷讓返還第一項所示房屋之
日止，按月給付原告新臺幣8萬元。
原告其餘之訴駁回。
訴訟費用由被告負擔。
本判決第1、2項得假執行。
本判決第3項已到期之金額得假執行。
    事實及理由
壹、程序事項：
一、解散之公司除因合併、分割或破產而解散外，應行清算；解
    散之公司，於清算範圍內，視為尚未解散（公司法第24條、
    第25條）。所謂清算完結，指清算人就清算程序中應為之清
    算事務，實質全部辦理完竣而言（最高法院104年度台上字
    第2024號判決意旨參照）。有限公司於清算完結，清算人將
    結算表冊送請股東承認後，依公司法第93條第1項、第113條
    第2項規定，向法院所為之聲報，僅屬備案性質，法院之准
    予備查處分，並無實質上之確定力。是有限公司是否清算完
    結，法人人格是否消滅，仍應視其已否完成「合法清算」，
    並依非訟事件法第91條規定，向法院辦理清算終結登記而定
    。所謂合法清算，依公司法第113條第2項準用第84條、第89
    條、第90條規定，清算人須了結現務，收取債權、清償債務
    ，分派盈餘或虧損，分派賸餘財產，於公司財產不足清償其
    債務時，應即聲請宣告破產，且非清償公司債務後，不得將
    公司財產分派予各股東（最高法院108年度台抗字第883號裁
    定意旨參照）。本件被告於民國111年4月27日經為解散登記
    ，並選任被告法定代理人黃晨銨為清算人，然黃晨銨未向法
    院聲報，有經濟部函、公司變更登記表、股東同意書、本院
    南投簡易庭紀錄科查詢表及索引卡查詢證明可參（本院卷第
    53-67頁），且原告主張兩造間尚有債權債務關係尚未了結
    ，難認被告已完成合法清算。從而，被告既未清算完結，則
    其法人格仍未消滅，自有當事人能力，並應以清算人即黃晨
    銨為其法定代理人。
二、不變更訴訟標的，而補充或更正事實上或法律上之陳述者，
    非為訴之變更或追加（民事訴訟法第256條）。本件原告起
    訴時訴之聲明為：㈠被告應將門牌號碼南投縣○○鎮○○路○段00
    0號房屋騰空遷讓返還原告。㈡被告應給付原告新臺幣（下同
    ）168萬元，自起訴狀繕本送達翌日起至清償日止，按週年
    利率5%計算之利息。㈢被告自起訴狀繕本送達翌日起至遷讓
    返還上開房屋之日止，按月給付原告8萬元。嗣原告變更訴
    之聲明第1項為：被告應將南投縣○○鎮○村段00○號建物（門
    牌號碼：南投縣○○鎮○○路○段000號，下稱系爭房屋）騰空遷
    讓返還原告。核屬更正事實上之陳述，應予准許。
三、被告未於言詞辯論期日到場，復無民事訴訟法第386條所列
    各款情事，依同法第433條之3規定，依職權由原告一造辯論
    而為判決。
貳、實體事項：
一、原告主張：被告於108年11月7日向原告承租系爭房屋，並簽
    訂房屋租賃契約書（下稱系爭租約），約定租期自108年10
    月15日至113年2月14日止，每月租金為8萬元，並於每月15
    日前繳納。惟被告自109年8月15日起即未按期給付租金，迄
    至111年2月15日止，被告已積欠19個月租金共152萬元未為
    給付。嗣經原告於111年2月25日以存證信函通知被告於函到
    30日內支付欠繳之租金，如逾期未給付，即以該函為終止系
    爭租約之意思表示，惟被告迄今仍未給付積欠之租金。原告
    再以本件起訴狀繕本送達後30日內為催告給付租金、終止系
    爭租約之意思表示，被告仍未於期限內履行，是系爭租約已
    於起訴狀繕本送達30日後終止，被告應返還系爭房屋，並應
    給付109年8月15日至111年4月15日積欠之租金168萬元；又
    系爭租約終止後，被告仍繼續占用系爭房屋，自獲有相當於
    租金之利益，而致原告受有相當於租金之損害，而依系爭租
    約第3條，每月租金為8萬元，故請求被告應自起訴狀繕本送
    達被告終止租約之翌日起至遷讓返還系爭房屋之日止，按月
    給付原告8萬元，爰依系爭租約、民法第455條、第179條規
    定提起本件訴訟等語。並聲明：㈠被告應將南投縣○○鎮○村段
    00○號建物（門牌號碼南投縣○○鎮○○路○段000號，下稱系爭
    房屋）騰空遷讓返還原告。㈡被告應給付原告168萬元，自起
    訴狀繕本送達翌日起至清償日止，按週年利率5%計算之利息
    。㈢被告應自起訴狀繕本送達翌日起至遷讓返還上開房屋之
    日止，按月給付原告8萬元。
二、被告未於言詞辯論期日到場，亦未提出書狀作何聲明或陳述
    供本院審酌。
三、本院得心證理由：
　㈠原告主張之事實，有系爭租約、臺中向上郵局存證號碼00017
    4號存證信函、第一銀行存摺影本、合作金庫銀行存摺影本
    、系爭房屋建物登記第1類謄本、地籍圖謄本、現況照片為
    證（本院卷第21-30、111-145頁）；被告經本院合法通知，
    未於言詞辯論期日到場，亦未提出任何書狀對原告主張之事
    實爭執，依民事訴訟法第280條第3項規定，視同自認，堪信
    原告之主張為真實。　
　㈡承租人租金支付有遲延者，出租人得定相當期限，催告承租
    人支付租金，如承租人於其期限內不為支付，出租人得終止
    契約。租賃物為房屋者，遲付租金之總額，非達2個月之租
    額，不得依前項之規定，終止契約。承租人於租賃關係終止
    後，應返還租賃物（民法第440條第1項、第2項前段、第455
    條前段）。出租人非因左列情形之一，不得收回房屋：三、
    承租人積欠租金額，除擔保金抵償外，達2個月以上時（土
    地法第100條第3款）。又契約當事人之一方因他方遲延給付
    而催告其履行時，倘同時表明如於期限內不履行即解除契約
    ，即係於催告之同時，表示附有停止條件之解除契約之意思
    表示，倘他方當事人未依限履行，則停止條件成就，解除契
    約之意思表示發生效力，毋須另為解除契約之意思表示（最
    高法院86年台上字第2012號判決意旨參照）。
　㈢本件被告自109年8月15日起即未給付租金，而原告前於111年
    2月25日以存證信函催告被告應於函到達30日內給付積欠之
    租金152萬元，如逾期未給付即以該函為終止系爭租約之意
    思表示，有臺中向上郵局存證號碼000174號存證信函為證（
    本院卷第27-30頁），惟原告未提出上開存證信函有無合法
    送達及何時送到被告之相關證明，致本院無從認定原告是否
    合法終止。嗣經本院闡明後，原告主張以起訴狀繕本（含所
    附存證信函）送達30日內為催告給付租金、終止系爭契約之
    意思表示，並於111年8月2日寄存送達被告，有送達證書為
    證（本院卷第91頁），依民事訴訟法第138條第2項規定，經
    10日發生效力。又被告積欠之租金於111年2月25日已達152
    萬元，以押租金50萬元抵充後（本院卷第22頁），積欠之租
    金額仍達2個月以上，故原告上開催告自屬合法，然被告仍
    未於期限內給付，停止條件成就，系爭租約已於111年9月12
    日合法終止，故原告請求被告將系爭房屋騰空遷讓返還予原
    告，為有理由。
　㈣租賃者，謂當事人約定，一方以物租與他方使用、收益，他
    方支付租金之契約；承租人應依約定日期，支付租金（民法
    第421條、第439條第1項前段）。本件兩造約定每月租金8萬
    元，原告於111年4月20日起訴時，被告尚積欠109年8月15日
    至111月4月15日之租金，共計168萬元【計算式：80,00021
    ＝1,680,000】。又系爭租約成立時，被告已先行繳納押租金
    50萬元，有系爭租約第4條第1項可參，惟系爭租約第4條第3
    項約定「提前終止租約押金之返還條件：...但承租人承租
    未滿3年時，約定押金不返還」，系爭租約於111年9月12日
    終止時，被告承租尚未滿3年，是上開押租金50萬元因兩造
    特別約定而不生當然抵充之效力。從而，原告請求給付已到
    期之租金168萬元，為有理由，應予准許。
  ㈤無法律上之原因而受利益，致他人受損害者，應返還其利益
    （民法第179條定有明文）。無權占有他人之土地，可能獲
    得相當於租金之利益，為社會通常之觀念，故如無權占有他
    人之房屋，加害人應返還之不當得利之範圍，為相當於租金
    之利益（最高法院97年度台上字第294號判決意旨參照）。
    本件原告起訴狀繕本於111年8月2日寄存送達，依民事訴訟
    法第138條第2項規定，經10日發生效力，是系爭租約於111
    年9月12日終止，則原告得請求被告自111年9月13日起至返
    還系爭房屋之日止，按月給付相當於租金之不當得利。參酌
    系爭租約約定每月租金為8萬元，自得以每月8萬元作為計算
    標準，是原告依民法第179條規定，請求被告給付自111年9
    月13日起至返還系爭房屋之日止，按月給付8萬元，為有理
    由，應予准許。至原告主張相當於租金之不當得利應自起訴
    狀繕本送達被告之日起算，惟因系爭租約係於111年9月12日
    終止，在此之前，被告仍得本於系爭租約占有、使用及收益
    系爭房屋，是原告此部分主張，為無理由。
　㈥給付有確定期限者，債務人自期限屆滿時起，負遲延責任。
    給付無確定期限者，債務人於債權人得請求給付時，經其催
    告而未為給付，自受催告時起，負遲延責任。其經債權人起
    訴而送達訴狀，或依督促程序送達支付命令，或為其他相類
    之行為者，與催告有同一之效力（民法第229條第1項、第2
    項）。又遲延之債務，以支付金錢為標的者，債權人得請求
    依法定利率計算之遲延利息。但約定利息較高者，仍從其約
    定利率。應付利息之債務，其利率未經約定，亦無法律可據
    者，週年利率為5%（民法第233條第1項、第203條）。本件
    原告對被告請求之已到期租金債權，核屬有確定期限之給付
    ，應自各期租金到期之翌日起，被告即負遲延責任，惟原告
    僅請求自起訴狀繕本送達翌日起至清償日止之遲延利息，自
    無不可。而原告之起訴狀繕本係於111年8月2日寄存送達於
    被告，有本院送達證書為證（本院卷第91頁），依民事訴訟
    法第138條第2項規定，經10日發生效力，而被告迄未給付，
    即應自起訴狀繕本送達生效翌日即111年8月13日起負遲延責
    任。故原告請求被告自起訴狀繕本送達翌日（111年8月13日
    ）起至清償日止，按週年利率5%計算之遲延利息，即屬有據
    。　
四、綜上所述，原告依系爭租約、民法第455條、第179條規定，
    請求被告騰空遷讓並返還系爭房屋，並請求被告給付168萬
    元之租金，及自111年8月13日起至清償日止，按週年利率5%
    計算之利息，暨自111年9月13日起至騰空遷讓返還系爭房屋
    之日止，按月給付原告8萬元，為有理由，應予准許。逾此
    範圍部分，則屬無據，應予駁回。
五、本件原告勝訴部分係就民事訴訟法第427條第2項第1款訴訟
    適用簡易程序所為被告敗訴之判決，爰依同法第389條第1項
    第3款之規定，職權宣告假執行。　　
六、訴訟費用負擔之依據：民事訴訟法第79條。　　　　
中　　華　　民　　國　　111 　年　　10　　月　　11　　日
                  埔里簡易庭  法  官  鄭煜霖
以上為正本係照原本作成。
如不服本判決，應於送達後20日內，向本院提出上訴狀並表明上
訴理由，如於本判決宣示後送達前提起上訴者，應於判決送達後
20日內補提上訴理由書（須附繕本）。
中　　華　　民　　國　　111 　年　　10　　月　　11　　日
　　　　　　　　　　　　　　　書記官  洪妍汝